【裁判字號】    98,易,179
【裁判日期】    980212
【裁判案由】    違反著作權法
【裁判全文】
臺灣彰化地方法院刑事判決               98年度易字第179號
公  訴  人  臺灣彰化地方法院檢察署檢察官
被      告  甲○○
                    號
上列被告因違反著作權法案件，經檢察官提起公訴（97年度偵續
字第129 、130 、131 、132 號），本院判決如下：
    主  文
本件免訴。
    理  由
一、本件公訴意旨略以：被告甲○○明知韓劇「姐姐」、「黃真
    伊」，美國影集「越獄」、「六人行」分別係晶偉股份有限
    公司（以下簡稱晶偉公司）、美商二十世紀福斯影片股份有
    限公司、美商華納兄弟公司享有著作財產權之視聽著作，非
    經前揭擁有著作財產權公司之同意或授權，不得散布或意圖
    散布而公開陳列。詎其明知係侵害著作財產權之光碟重製物
    ，竟意圖銷售並基於散布之犯意，先購得前開盜版光碟後，
    自民國95年12月間某日起至96年12月間止，自中國大陸深圳
    市上網至雅虎奇摩網站，使用代號「en-tw- 988」、「jws2
    53」做為聯絡方式，在臺灣雅虎奇摩拍賣網站上張貼販賣前
    開盜版光碟訊息供不特定人下標購買，購買者則需將款項匯
    入被告甲○○之臺新國際商業銀行員林分行帳號0000000000
    0000號帳戶、臺中商業銀行北員林分行帳戶內，俟收受匯款
    後再以快遞方式將前開盜版光碟交付與購買之顧客，因認被
    告甲○○係犯著作權法第91條之1 第2 項、第3 項之明知係
    侵害著作財產權之光碟重製物而散布罪嫌等語。
二、按案件曾經判決確定者，應諭知免訴之判決，得不經言詞辯
    論為之，刑事訴訟法第302 條第1 款、第307 條分別定有明
    文。此項訴訟法上所謂一事不再理之原則，關於實質上一罪
    或裁判上一罪，均有其適用，最高法院著有60年度臺非字第
    77號判例意旨可參。因法律上一罪之案件，無論其為實質上
    一罪（接續犯、繼續犯、集合犯、結合犯、吸收犯、加重結
    果犯）或裁判上一罪（想像競合犯及刑法修正前之牽連犯、
    連續犯），在訴訟上均屬單一性案件，其刑罰權既僅一個，
    自不能分割為數個訴訟客體。而單一案件之一部犯罪事實曾
    經有罪判決確定者，其既判力自及於全部，其餘犯罪事實不
    受雙重追訴處罰，否則應受免訴之判決（最高法院97年度臺
    非字第211 號裁判要旨可資參照）。又既判力對於時間效力
    之範圍，係以最後審理事實法院之宣示判決日為判斷之標準
    ，得上訴於第二審之第一審刑事判決，如未據上訴，其既判
    力之時點，自應至宣判之日（最高法院82年臺上字第32 75
    號判決、84年臺非字第265 號判決及82年度第4 次刑事庭會
    議決議意旨參照）。再按刑事法若干犯罪行為態樣，本質上
    原具有反覆、延續實行之特徵，立法時既予特別歸類，定為
    犯罪構成要件之行為要素，則行為人基於實行該罪之犯意，
    在密切接近之一定時間及空間內持續複次實行之該特定構成
    要件行為，倘依社會通念，於客觀上認為符合一個反覆、延
    續性之行為觀念者，於刑法評價上，即應僅成立一罪，俾免
    有重複評價、刑度超過罪責與不法內涵之疑慮，例如經營、
    從事業務、收集、販賣、製造、散布等具有職業性、營業性
    或收集性等具有重複特質之犯罪，均屬包括一罪之集合犯概
    念。
三、經查，被告甲○○明知「火花遊戲」韓劇影集，係晶偉公司
    享有著作財產權之視聽著作，非經晶偉公司同意或授權，不
    得擅自重製或以移轉所有權之方式散布重製物，詎竟貪圖銷
    售之不法利益，與真實姓名年籍不詳、自稱「鄭清」之成年
    男子，共同基於明知係侵害著作財產權重製物而散布之犯意
    聯絡，於不詳時間、處所，由「鄭清」以不詳金額，購入「
    火花遊戲」韓劇影集DVD 光碟1 套（合計8 片）後，再由甲
    ○○自96年9 月7 日起至96年9 月17日止，在不詳處所，利
    用電腦、網路連線設備連線進入雅虎奇摩拍賣網站，以「en
    -tw-988 」帳號，在前揭拍賣網站上，刊登以1 套（8 片）
    新臺幣（下同）350 元之價格，販售前揭盜版光碟之訊息，
    向不特定人兜售販賣，使不特定上網瀏覽之人互相競標，並
    提供甲○○所有之臺新國際商業銀行員林分行帳號00000000
    0000 00 號帳戶，作為得標者交易匯款之用，一旦交易成功
    ，即由甲○○與「鄭清」平分所得利益之犯行，業經臺灣彰
    化地方法院檢察署檢察官以97年度偵字第2970號向本院聲請
    簡易判決處刑，嗣經本院員林簡易庭認不宜（97年度員簡字
    第292 號），簽移普通庭改依通常程序審理，並經本院於97
    年6 月30日以97年度易字第942 號刑事判決（以下稱前案）
    判處有期徒刑6 月，如易科罰金，以新臺幣1 千元折算一日
    ，併予宣告緩刑3 年，於97年8 月12日確定在案，此有前案
    聲請簡易判決處刑書、本院判決書及刑事書記官辦案進行簿
    、臺灣高等法院被告前案紀錄表等在卷可稽，並經本院調閱
    前案卷宗核閱無訛。
四、查本案起訴書所載被告犯罪時間為「95年12月間某日起至96
    年12月間某日止」，非惟與前案犯罪時間即「96年9月7日至
    同年月17日」部分重疊，且亦在前案最後事實審宣示判決前
    ；又參諸被告出售盜版光碟片之營業性行為，自95年12 月
    間起持續進行不輟，縱其曾於96年1月13日、同年9月14日為
    警查獲，仍未間斷，且前案與本案之交易方式雷同，上網刊
    登廣告之地點相同，所扣得之盜版影音光碟片之種類亦相似
    ，堪認被告應係基於營利之單一目的，在密集期間內，在同
    一地點，以同一方式為之而上網販售該等盜版光碟，顯然具
    有反覆、延續實行之特徵，是認在無其他積極證據足資證明
    被告於前案為警查獲後，其主觀上反覆、延續出售此等盜版
    光碟片之單一行為決意有何必然中斷後再另行起意之事實，
    而依社會通念，亦無從切割被告於上開期間內反覆、延續出
    售盜版光碟片以營利之一個集合犯行為，且於客觀上亦符合
    一個反覆、延續性之行為觀念者，自應作較有利於行為人之
    認定，而評價認係包括一罪之集合犯。從而，本案起訴之犯
    行，顯與前案有集合犯之包括一罪關係，而應為前案確定判
    決既判力效力所及，依照上開說明，
    本件即應諭知免訴之判決。
四、據上論斷，應依刑事訴訟法第302 條第1 款、第307 條，判
    決如主文。
中    華    民    國    98    年    2     月    12    日
                  刑事第七庭    法  官  胡宜如
以上正本證明與原本無異。
如不服本判決應於收受判決後10日內向本院提出上訴書狀，並應
敘述具體理由。其未敘述上訴理由者，應於上訴期間屆滿後20日
內向本院補提理由書（均須按他造當事人之人數附繕本）「切勿
逕送上級法院」。
告訴人或被害人對於判決如有不服具備理由請求檢察官上訴者，
其上訴期間之計算係以檢察官收受判決正本之日期為準。
中    華    民    國    98    年    2     月    12    日
                                書記官  林淑文


司法院資訊處製作；財團法人民間司法改革基金會備份。
